【裁判字號】    89,自,130
【裁判日期】    890524
【裁判案由】    侵占
【裁判全文】
臺灣板橋地方法院刑事判決                          八十九年度自字第一三號
    自  訴  人  乙○○○興業股份有限公司
    代  表  人  丙○○○
    代  理  人  丁○○
    被      告  甲○○
右列被告因侵占案件，經自訴人提起自訴，本院判決如左：
    主  文
甲○○無罪。
    理  由
一、自訴意旨略以：被告甲○○於民國八十八年十二月十八日與自訴人乙○○○興業
    股份有限公司（下稱祥德公司）簽訂「營業車輛租賃契約書」，約定租用自訴人
    所有之二Ｌ－四五二號營業小客車，每日租金新台幣（下同）七百元，每七天繳
    付一次。嗣於八十九年一月二十日起遲未繳付租金，經自訴人寄發存證信函催告
    ，被告仍置之不理，顯有侵占該車之犯行，因認被告涉有刑法第三百三十五條第
    一項之侵占罪嫌。
二、按犯罪事實應依證據認定之，無證據不得推定其犯罪事實；又不能證明被告犯罪
    者，應諭知無罪之判決，刑事訴訟法第一百五十四條、第三百零一條第一項分別
    定有明文。所謂認定犯罪事實之證據，係指足以認定被告確有犯罪行為之積極證
    據而言，又認定犯罪事實所憑之證據，雖不以直接證據為限，間接證據亦包括在
    內，然而無論直接證據或間接證據，其為訴訟上之證明，須於通常一般之人均不
    有致有所懷疑，而得確信其為真實之程度，始得據以為有罪之認定，倘其證明尚
    未達到此一程度，而有合理之懷疑存在時，事實審復已就其心證上理由予以闡述
    ，敘明如何無為有罪之確信，因而為無罪之判決，尚不得任意指為違法，最高法
    院分別著有二十九年上字第三一０五號、七十六年台上字第四九八六號判例可供
    參考。訊據被告甲○○固坦承於八十八年十二月十八日，在自訴人位於臺北縣中
    和市○○路○段二０九號一樓處，與自訴人簽訂營業車輛租賃契約書，向自訴人
    承租二Ｌ－四五二號營業小客車，約定每日租金為七百元，每七日應繳交租金一
    次，嗣於八十九年一月二十日起未繳交租金之情事不諱，惟堅詞否認有何侵占犯
    行，辯稱：伊積欠他人會錢，開計程車營業收入用以還款，無力繳交租金等語。
三、次按刑法上之侵占罪，須持有人變易其原來之持有意思而為不法所有之意思，始
    能成立，如僅將持有物延不交還或有其他原因致一時未能交還，既缺乏主觀要件
    ，即難遽以該罪相繩，最高法院著有六十八年臺上字第三一四六號判例。即刑法
    所謂侵占罪，係指行為人意圖為自己或第三人不法之所有，而侵占自己持有他人
    之物者而言，如無不法所有之意圖，即與侵占罪之構成要件不符，此觀刑法第三
    百三十五條第一項之規定自明。經查，被告供稱其因搬家未收到自訴人於八十九
    年三月二日所寄發之存證信函，嗣於八十九年五月四日接獲自訴人所寄第二次存
    證信函，即與自訴人連絡等語，核與自訴人代理人丁○○到庭證述之情節相符，
    足徵被告並無知悉自訴人解除契約仍繼續占有上開車輛之情事，應無不法所有之
    意圖，蓋苟被告有將所承租之車輛易持有為不法所有之意，或有何不法所有意圖
    ，則被告何須於收到自訴人第二次所寄發之存證信函後，即與自訴人聯繫商談和
    解事宜？參諸被告已將所積欠的租金全部清償，且續簽租約承租營業小客車，業
    與自訴人達成和解，業經自訴人代理人丁○○證述明確（見本院八十九年五月十
    日審理筆錄），且有和解書一紙附卷可憑，益徵被告對於所承租之前開車輛並無
    為不所有之侵占犯意，當無疑義。
四、綜上所述，被告甲○○並無意圖為自己不法之所有，變更持有之意為不法所有之
    意，核與刑法第三百三十五條第一項之侵占罪構成要件有間。此外，復查無其他
    積極證據足認被告有何侵占犯行，揆諸前開規定及判例意旨，自應為無罪之諭知
    ，以昭審適。
據上論斷，應依刑事訴訟法第三百四十三條、第三百零一條第一項，判決如主文。
中      華      民      國      八十九      年     五     月   二十四   日
                                      臺灣板橋地方法院刑事第六庭
                                          法  官  侯  志  融
右正本證明與原本無異
如不服本判決應於送達後十日內向本院提出上訴狀
                                          書記官  陳  淑  芳
中      華      民      國      八十九      年     六     月     二     日


司法院資訊處製作；財團法人民間司法改革基金會備份。
